【裁判字號】    98,易,1790
【裁判日期】    980810
【裁判案由】    傷害
【裁判全文】
臺灣臺北地方法院刑事判決              98年度易字第1790號
公  訴  人  臺灣臺北地方法院檢察署檢察官
被      告  甲○○
選任辯護人  顧定軒律師
上列被告因傷害案件，經檢察官聲請以簡易判決處刑（98年度偵
字第4393號），本院受理後（98年度簡字第2468號），認不宜逕
以簡易判決處刑，改依通常程序審理判決如下：
    主  文
甲○○傷害人之身體，處有期徒刑壹年。
    事  實
一、甲○○有違反公司法前科（非累犯），係在臺北市中山區○○○路85巷13號1樓「高頌卡拉OK店」負責人，98年1月1日
    凌晨2時30分許，在上開店內，因客人存酒問題，與店內服
    務小姐乙○○發生爭執拉扯，甲○○先以不堪之言語辱罵
    乙○○後，竟又基於傷害之犯意，自該店吧檯上持裝滿酒之
    酒瓶朝乙○○頭頂部猛力砸下，致乙○○受有頭部外傷、頂
    部頭皮裂傷（a：2.5公分；b：2.0公分；c：0.5X0.5公分）
    之傷害。
二、案經乙○○訴由臺北市政府警察局中山分局移送臺灣臺北地
    方法院檢察署檢察官偵查起訴。
    理  由
壹、程序部分：
一、被告甲○○於警、偵訊之供述，非出於強暴、脅迫、利誘、
    詐欺、疲勞訊問、違法羈押或其他不正方法取得，依刑事訴
    訟法第156條第1項、第158條之2得採為證據。
二、證人乙○○於本院具結之證據，與其分別於警、偵訊之供述
    大致相符，渠等所供自得採為證據。
三、按被告以外之人於審判外之陳述，雖不符前4條之規定，而
    經當事人於審判程序同意做為證據，法院審酌該言詞陳述或
    書面陳述作成時之情況，認為適當者，亦得為證據。當事人
    、代理人或辯護人於法院調查證據時，知有第159條第1項不
    得為證據之情形，而未於言詞辯論終結前聲明異議者，視為
    有前項之同意，為刑事訴訟法第159條之5所明定。證人丙○○、陳貽煌、簡世裕分別於警、偵訊之供、證述，被告於審
    判期日均表示無意見，證人丙○○於警訊之供述本院認為適
    當，依上述規定，得為證據；證人丙○○、陳貽煌、簡世裕
    等於偵查中具結證述，核無顯不可信之情況，依同法第159
    條之1第2項得為證據。
四、後列非供述證據，均非違法取得之證據，且或係從事業務之
    人於業務上製作之證明文書、記錄文書，核無顯不可信情況
    ，故依同法第158條之4反面解釋、第159條之4第2款得為證
    據。
貳、實體部分：
一、訊據被告甲○○固不否認伊有於前揭時地，與告訴人乙○○
    因客人存酒問題發生爭執拉扯，惟矢口否認有何傷害犯行，
    辯稱：伊與告訴人拉扯，告訴人即跌倒在地，告訴人頭部所
    受之傷可能係因拉扯中酒瓶不小心撞到告訴人頭部，且告訴
    人於員警到場處理當時，曾向員警自承係自己跌倒致傷云云
    。經查：
（一）被告於98年1月1日凌晨2時30分許，在臺北市中山區○○○路85巷13號1樓「高頌卡拉OK店」，因客人存酒問題，
      與告訴人發生爭執拉扯，過程中告訴人倒地，酒瓶撞及告
      訴人頭部，致告訴人受有頭部外傷、頂部頭皮裂傷（a：
      2.5公分；b：2.0公分；c：0.5X0.5公分）之傷害等情，
      為被告所不爭執，核與告訴人指訴之情節相符，並經證人
      丙○○、陳貽煌、簡世裕於偵訊時證述綦詳，復有馬偕紀
      念醫院（臺北院區）98年1月1日乙種診斷證明書及同院98
      年1月17日甲種診斷證明書各1紙附卷可資佐證，堪信為真
      。
（二）被告雖否認傷害告訴人，並以前詞置辯，惟被告於爭執中
      ，以酒瓶砸傷被告之事實，業據告訴人於本院審理時結證
      稱：「（當天因何事故與被告發生爭執？）為了存酒事情
      ，這是我一個朋友的，不是店裡的客人，當天我是最後一
      天上班，所以我要把我朋友所存在店裡的酒帶走。我不知
      道被告為什麼要反對我拿走酒，他說在店裡面的酒都不可
      以拿走，但之前我同事丙○○也有拿走過他朋友的存酒，
      所以我不知道為什麼被告不讓我拿走。（後來你與被告有
      無發生什麼爭執？（他一直罵我，叫我滾，我打算拿皮包
      要離開時，經過吧台時，他一直罵我，連三字經都罵，結
      果我就問他一句，你罵夠了沒，他就生氣了，剛開始拿空
      的酒瓶打我，酒瓶一直沒有離開被告的手，所以被告不是
      用丟的，是用砸的，他在罵我時，丙○○有過來問什麼事
      情，他當時不知道什麼事情，就擋在我們中間，還有客人
      擋在我和被告中間，被告中間有幾次沒有打中，因為我有
      在閃，當大家鬆懈以為他不會再打的時候，以為他平復下
      來，他突然拿吧台上二瓶我要拿走的酒之一的裝滿酒的酒
      瓶往我的頭打，我就被他打中，我所謂酒瓶沒有離開被告
      的手意思是說被告不是用丟的。（你的頭部被被告打了幾
      下？）最後一次被敲一下，酒瓶整個破掉，酒流的我身上
      都是。（所以你被被告以酒瓶打中頭部的地點是在吧台前
      面？）對。...（你們發生爭執過程中你有無跌倒？）有
      ，他最後一次打到我的頭之後我才跌倒，之前都沒有。（
      你說最後一次跌倒是跌坐在地上？）是，跌坐在地上。（
      你的頭有無撞到櫃子或牆壁等？）沒有。」等語（參本院
      98年7月20日審判筆錄第3至5頁）明確，核與證人丙○○
      迭於警訊及偵訊（具結）時所證：「我當時在店內跟朋友
      唱歌，結果看到甲○○叫少爺從櫃子內把乙○○朋友的存
      酒拿出來，酒拿出來後，甲○○就在吧台對著吧台內的乙○○大罵，罵乙○○『滾呀』『不是個東西』等語，然後
      甲○○拿起存酒接連3次丟向乙○○，我看到後就擋在甲○○與乙○○的中間，前2次甲○○都沒有丟到乙○○，
      但第三次甲○○直接持酒瓶打中乙○○的頭頂，乙○○當
      場血流如注，我就趕緊叫人打電話聯絡警察及救護車到場
      ，然後我就陪同乙○○到馬偕醫院救治。因為乙○○要離
      職，並要把朋友的存酒帶走，可能因此引起甲○○的不滿
      ，所以才會發生甲○○打乙○○的事情。整個過程都只有
      甲○○動手打人，乙○○只是呆滯在現場被罵被打。」、
      「98年1月1日2點30分我在店裡『高頌卡拉OK』，當天甲○○拿了3瓶酒砸告訴人，因為我跟告訴人做到最後一天
      ，我聽到聲音被告已經砸了第一瓶，我問被告發生何事，
      他說他想打告訴人，又要打第二瓶沒打到，第三瓶是滿瓶
      酒是從吧台拿的，被告把我推開，正中告訴人頭部砸下，
      當時告訴人頭部血噴出來，我就叫救護車跟警察，我不清
      楚為何被告打告訴人，被告確實有打他，我所講的都實在
      。」等語（參偵查卷第11及36至37頁）相符，足認告訴人
      指訴係被告酒瓶砸告訴人之頭部，致使其頭部受有上開開
      放性傷口之傷害等情，應屬真實。而被告以告訴人之傷勢
      為告訴人跌倒及拉扯中撞到酒瓶所致一節，查與告訴人及
      證人丙○○所證不合，且觀察告訴人受傷之部位係在頭頂
      ，衡諸常情，若告訴人係於拉扯中跌倒或不慎撞及酒瓶，
      殊難想像有因此傷及頭頂部位之可能，是被告係告訴人跌
      倒及拉扯中撞到酒瓶之情形顯與常情有違；參以被告於本
      院審理時亦坦認與告訴人發生拉扯爭執，酒瓶於雙方爭執
      時撞到告訴人頭部及酒瓶於爭執時破碎等語（參本院98年
      7月20日審判筆錄第8至11頁），而由上所陳，堪認告訴人
      之指訴屬實，至徵被告確有前揭犯行，要係可信無疑，其
      於審理時空言否認，核屬卸責之詞，尚難採信。
（三）至被告所辯告訴人於員警到場處理時自承所受傷害係自行
      跌倒造成一節，並以證人即案發當時前往處理之員警簡世
      裕之偵訊筆錄為證，然查：對此，告訴人於本院審理時結
      證稱：「（案發後，你有無跟警員說你是因為自己不小心
      跌倒受傷？）有，因為我第一次發生這種狀況很害怕，而
      且被告知道我家在哪裡，我怕他報復。（現在不怕被告報
      復？）我搬家了，而且我現在不住在台北市。（何時搬家
      ？）這件事情過了沒多久，等我頭部好半個月左右，但這
      之前我就先去中南部。...（你在警察來的時候有跟丙○○說不用跟警察報案嗎？）我當時很惶恐，怎麼講我忘了
      ，我忘了有沒有跟丙○○講這句話。（按照你剛才所述，
      你是因為怕被告報復，所以你不敢當場跟警察報案？）對
      ，還有我驚惶失措。（當時檢察官問你說為什麼不當場報
      案，你說你當時薪水還沒有領，怕報案之後你領不到薪水
      ，與你今日所述不符有何意見？）也是一樣。我也是害怕
      被告會報復，薪水也還沒有領。（你說你從頭到尾怕被告
      報復與你說薪水還沒有領，表示你還會再回去找被告，究
      竟情形如何？）都有，我當時在做筆錄時有跟警員陳倫偉
      說如果我要領薪水可不可以陪我回去領，他說不行，我第
      一次發生這種事，被告一副要我死的樣子，真的很恐怖，
      我怕薪水領不到，也怕被告報復，我有跟丙○○說先不要
      講，我說我跌倒的，當時救護車還沒有來，我那時怕被告
      若衝出來把我打死怎麼辦。（你說你跟陳倫偉作筆錄時有
      跟警員說請他陪你回去領薪水，但從頭到尾筆錄內並沒有
      記載？）我確實有這樣跟他講，我不曉得這是重點，我只
      是敘述當時怎麼發生，他只有叫我敘述，我不知道這個細
      節也要講出來。我跟警員說我自己跌倒的時候，救護車確
      實還沒有來，我不知道警員為何這麼說，我看時間久了，
      他自己也模糊。（為何救護車來了，你還要跟警察堅持是
      自己跌倒的？）我沒有堅持。我離開那裡到馬偕醫院才精
      神定下來，所以我才想到我做錯了。我當時有想很多事情
      ，第一是害怕，第二是我薪水還沒有領，第三是想到被告
      知道我家住在哪裡，但不知道正確的地址，當時我跟我爸
      住在一起，我當時心理很亂，所以我才會說是自己跌倒的
      。」等語（參本院98年7月20日審判筆錄第4、6至8頁）綦
      詳，且證人即當日在場之高頌卡拉OK店少爺陳貽煌於偵查
      中亦結證稱：「之後告訴人說他要走，叫我將酒拿給她，
      我說要她去問老闆，他們就講來講去吵起來了，之後陳小
      姐和老闆都受傷，我沒有看到老闆到底有沒有打陳小姐，
      但我有看到玻璃碎掉、及陳小姐頭部受傷流很多血，老闆
      手也受傷，可能玻璃破掉弄傷。」等語（參偵查卷第49頁
      ）；參以被告所受之傷勢係右手食指裂傷（約2.5公分長
      ），有被告所提供之聯合醫院和平院區98年1月2日診斷證
      明書附卷可稽，及告訴人受傷部位係在頭頂，是若如被告
      所辯兩人傷勢係拉扯所致云云，依據經驗法則，被告及告
      訴人所受之傷應為擦傷或單純割傷，不可能為裂傷等需要
      縫合之開放性傷口，顯見告訴人確遭被告持酒瓶毆擊。又
      被告於案發當時為告訴人之雇主，案發後員警到場處理時
      ，被告仍身處現場，參諸證人丙○○於警訊時證稱：「整
      個過程都只有甲○○動手打人，乙○○只是呆滯在現場被
      罵被打。」等語（參偵查卷第11頁），足見告訴人遭被告
      毆擊當時內心確實十分恐懼，於警到場處理時告訴人仍處
      於驚魂未定、情緒慌亂緊張之情況尚屬自然，故告訴人當
      廠無法確定是否欲提出告訴，而於驗傷後、情緒平靜後始
      前往警局提出告訴之情實屬合理，是告訴人前揭於本院審
      理時所供一節尚堪可採。
（四）綜上，本件事證明確，被告犯行堪以認定，應依法論科。
二、核被告所為，係犯刑法第277條第1項傷害罪。爰審酌被告之
    素行，其僅因存酒細故，即持酒瓶毆擊告訴人頭部要害，犯
    罪手段相當殘暴，惡性非輕，犯後猶飾詞卸責，態度不佳，
    迄今亦未能與告訴人達成和解賠償告訴人損害，暨其品行、
    智識程度等一切情狀，從重量處如主文所示之刑。
參、據上論斷，應依刑事訴訟法第452條、第284條之1、第299條
    第1項前段，刑法第277條第1項，刑法施行法第1條之1，判
    決如主文。
本案經檢察官李濠松到庭執行職務。
中    華    民    國    98    年     8    月    10    日
                  刑事第十二庭  法  官  曾正龍
以上正本證明與原本無異。
如不服本判決應於收受送達後10日內向本院提出上訴書狀，並應
敘述具體理由；其未敘述上訴理由者，應於上訴期間屆滿後20日
內向本院補提理由書（均須按他造當事人之人數附繕本）「切勿
逕送上級法院」。告訴人或被害人如對於本判決不服者，應具備
理由請求檢察官上訴，其上訴期間之計算係以檢察官收受判決正
本之日期為準。
                                書記官  彭自青
中    華    民    國    98    年    8     月    11    日
附錄本案論罪科刑法條全文：
中華民國刑法第277條
傷害人之身體或健康者，處3年以下有期徒刑、拘役或1千元以下
罰金。
犯前項之罪因而致人於死者，處無期徒刑或7年以上有期徒刑；
致重傷者，處3年以上10年以下有期徒刑。


司法院資訊處製作；財團法人民間司法改革基金會備份。
